【裁判字號】    91,簡,540
【裁判日期】    920616
【裁判案由】    營業稅及稅捐稽徵法
【裁判全文】
臺北高等行政法院判決                              九十一年度簡字第五四○號
    原      告  益明裕有限公司
    代  表  人  甲○○
    被      告  財政部台北市國稅局
    代  表  人  張盛和（局長）住同右
    訴訟代理人  乙○○
                丙○○
右當事人間因營業稅及稅捐稽徵法事件，原告不服財政部中華民國九十一年三月十八
日台財訴字第○八九○○七五五四一號訴願決定，提起行政訴訟。本院判決如左：
    主  文
訴願決定及原處分均撤銷。
訴訟費用由被告負擔。
    事  實
一、事實概要：原告於民國（以下同）八十七年八月間進貨，金額計新台幣（以下同
    ）九十八萬六千三百二十元（不含稅），未依法取得憑證，而以非交易對象涉嫌
    虛設行號之鋁台企業有限公司（以下簡稱鋁台公司）所開立之統一發票計三紙，
    充作進項憑證，持以申報扣抵銷項稅額計四萬九千三百一十七元（逐筆合計），
    案經台北市稅捐稽徵處查獲，審理核定原告逃漏營業稅，除發單補徵所漏稅款四
    萬九千三百一十六元外，並按其未依法取得他人憑證總額處百分之五罰鍰計四萬
    九千三百一十六元。原告不服，申請復查，經決定駁回，原告仍不服，提起訴願
    ，亦遭駁回，遂提起本件行政訴訟。
二、兩造聲明：
    (一)原告聲明：如主文所示。
    (二)被告聲明：駁回原告之訴。
三、兩造之爭點：原告有無未依法取得憑證，而以非交易對象涉嫌虛設行號之鋁台公
    司所開立之統一發票，充作進項憑證，持以申報扣抵銷項稅額？
    (一)原告主張之理由：被告舉證原告違章事實，實為荒唐。原告已盡購物人之義務
      ，並見過負責人、業務代表、貨物集散地，並依公司法支付支票貨款，有確實
      交易行為。被告查無資金流向為理由，裁處原告。但行政機關都無從查起，如
      何叫老百姓查起？原告無法甘服。
    (二)被告主張之理由：
      1.按行為時營業稅法第十五條規定：「營業人當期銷項稅額，扣減進項稅額後
        之餘額，為當期應納或溢付營業稅額。．．．進項稅額，指營業人購買貨物
        或勞務時，依規定支付之營業稅額。」同法第十九條第一項第一款規定：「
        營業人左列進項稅額，不得扣抵銷項稅額：一、購進之貨物或勞務未依規定
        取得並保存第三十三條所列之憑證者。」同法第五十一條第五款規定：「納
        稅義務人，有左列情形之一者，除追繳稅款外，按所漏稅額處一倍至十倍罰
        鍰，並得停止其營業…五、虛報進項稅額者。」稅捐稽徵機關管理營利事業
        會計帳簿憑證辦法第二十一條第一項規定：「對外營業事項之發生，營利事
        業應於發生時自他人取得原始憑證，如進貨發票，或給與他人原始憑證，如
        銷貨發票。給與他人之憑證，應依次編號並自留存根或副本。」稅捐稽徵法
        第四十四條規定：「營利事業依法規定應給與他人憑證而未給與，應自他人
        取得憑證而未取得，．．．，應就其未給與憑證、未取得憑證．．．，經查
        明認定之總額，處百分之五罰鍰。」財政部八十三年七月九日台財稅第八三
        一六○一三七一號函釋規定：「說明：二為符合司法院大法官會議釋字第三
        三七號解釋意旨，對於營業人取得非實際交易對象所開立之統一發票作為進
        項憑證申報扣抵銷項稅額之案件，應視情節，分別依左列原則處理：(一)取得
        虛設行號發票申報扣抵案件．．．2.有進貨事實者：(1)進貨部分，因未取得
        實際銷貨人出具之憑證，應依稅捐稽徵法第四十四條規定處以行為罰。(2)因
        虛設行號係專以出售統一發票牟取不法利益為業，並無銷貨事實，故取得虛
        設行號發票之營業人，自亦無向該虛設行號進貨並支付進項稅額之事實，除
        該營業人能證明確有支付進項稅額予實際銷貨之營業人，並經稽徵機關查明
        該稅額已依法報繳者，應依營業稅法第十九條第一項第一款規定，就其取得
        不得扣抵憑證扣抵銷項稅額部分，追補稅款，不再處漏稅罰外，其虛報進項
        稅額，已構成逃漏稅，應依營業稅法第五十一條第五款規定補稅並處罰。」
      2.卷查原告上開違章事實，有財政部財稅資料中心列印之「專案申請調檔統一
        發票查核清單」、台北市稅捐稽徵處八十九年二月三日北市稽核甲字第八九
        ○○二二二一○號調查函、原告負責人甲○○於八十九年二月十七日在台北
        市稅捐稽徵處所作之談話筆錄、台北市稅捐稽徵處八十九年一月二十八日北
        市稽核甲字第八九○○一九二九○○號刑事案件移送書等資料附案可稽，違
        章事證明確，洵堪認定。
      3.卷查上開刑事案件移送書涉案事實中載明：「一、查涉嫌人洪清和等十一人
        （其中包括鋁台公司負責人沈清結）係俞清企業有限公司等七家營業人登記
        之負責人，．．．該等涉嫌人竟基於圖利自己之概括犯意，於辦理公司設立
        或變更登記時，互為股東，或冒用他人身分證辦理營業登記，是自始即有偽
        造文書及以詐術或不正當方法逃漏稅捐之企圖。二、右列涉嫌人等明知無進
        、銷交易之事實，自八十三年二月起以虛進虛銷循環開立發票互抵．．．或
        以無進虛銷方式，並僅繳交小額或積欠營業稅，出售統一發票圖利，自八十
        三年二月起到八十七年十二月虛報進項金額四億九百九十一萬二百九十六元
        ，並於同期間虛開不實統一發票共計八億二百三十八萬一千七百六十五元，
        涉嫌幫助他人逃漏營業稅計四千一十一萬九千一百一十九元。」是原告自無
        可能與鋁台公司有實際交易之事實，係以非交易對象鋁台公司開立之統一發
        票充當進項憑證，申報扣抵銷項稅額，構成違章益臻明確。
      4.再查，係以原告所申報營利事業所得稅之毛利率大於同業標準毛利率，核認
        其有進貨事實及有支付進項稅額。又查鋁台公司已申報當期營業稅，是以參
        照財政部上開函釋規定，除補徵所漏稅款外，應依稅捐稽徵法第四十四條規
        定處以行為罰。從而台北市稅捐稽徵處原核定補徵稅額及罰鍰處分，揆諸首
        揭法條及財政部函釋規定並無違誤，訴願決定遞予維持亦無不合。
    理  由
一、本件有關營業稅之事務，原由主管營業稅稽徵機關之各區國稅局委託各地方稅捐
    稽徵處行使權限，嗣因終止委託之方式恢復其權限，原處分機關即台北市稅捐稽
    徵處受託代徵營業稅之業務，包括已作成營業稅處分所生行政訴訟而未審結之業
    務，均應移交台北市國稅局辦理，台北市國稅局聲明承受訴訟，核無不合。
二、台北市稅捐稽徵處以原告於八十七年八月間進貨，金額計九十八萬六千三百二十
    元（不含稅），未依法取得憑證，而以非交易對象涉嫌虛設行號之鋁台公司所開
    立之統一發票計三紙，充作進項憑證，持以申報扣抵銷項稅額計四萬九千三百一
    十七元，核定原告逃漏營業稅，除發單補徵所漏稅款四萬九千三百一十六元外，
    並按其未依法取得他人憑證總額處百分之五罰鍰計四萬九千三百一十六元，固非
    無據。
三、經查被告認定原告上開違章事實，無非以財政部財稅資料中心列印之專案申請調
    檔統一發票查核清單、台北市稅捐稽徵處八十九年二月三日北市稽核甲字第八九
    ○○二二二一○號調查函、原告負責人甲○○於八十九年二月十七日在台北市稅
    捐稽徵處所作之談話筆錄、及台北市稅捐稽徵處八十九年一月二十八日北市稽核
    甲字第八九○○一九二九○○號刑事案件移送書為據。惟上開統一發票查核清單
    僅列印買方即原告公司之名稱及銷售金額；台北市稅捐稽徵處調查函則係通知原
    告之代表人甲○○到場接受調查；台北市稅捐稽徵處作成之談話筆錄，原告之代
    表人甲○○始終否認有非法取得憑證之情事；台北市稅捐稽徵處之移送函，亦僅
    係該處認訴外人洪清和等人有逃漏稅捐之嫌疑，移送台北地方法院檢察署偵辦。
    上開證據無一足以證明原告有上開之違章事實，原處分機關未調查足夠之證據，
    遽認原告以非交易對象開立之統一發票充作進項憑證，發單補徵所漏稅款並處罰
    鍰，尚屬率斷。訴願決定未予糾正，亦有未洽。原告訴請撤銷訴願決定及原處分
    ，為有理由，應予准許。又本件應適用簡易訴訟程序，爰不經言詞辯論逕為判決
    ，併予敘明。
四、據上論結，本件原告之訴為有理由，爰依行政訴訟法第九十八條第三項前段、第
    二百三十三條第一項，判決如主文。
中      華      民      國    九十二    年      六      月     十六     日
                 臺 北 高 等 行 政 法 院   第 二 庭
                                                    法  官  徐瑞晃
右為正本係照原本作成。
本件以訴訟事件所涉及之法律見解具有原則性者為限，始得於本判決送達後二十日內
向本院提出上訴狀並表明上訴理由，如已於本判決宣示後送達前提起上訴者，應於判
決送達後二十日內補具上訴理由（均按他造人數附繕本），且經最高行政法院許可後
方得上訴。
中      華      民      國    九十二    年      六      月     十六     日
                                                    書記官  蘇亞珍


司法院資訊處製作；財團法人民間司法改革基金會備份。
